【裁判字號】    95,訴,1181
【裁判日期】    951218
【裁判案由】    違反海關緝私條例
【裁判全文】
臺北高等行政法院裁定
                                     95年度訴字第01181號
原      告  甲○○
訴訟代理人  劉長安律師
被      告  財政部基隆關稅局
代  表  人  陳天生（局長）
上列當事人間因違反海關緝私條例事件，原告不服財政部中華民
國95年3月7日台財訴字第09400535000訴願決定（案號：第00000
000號），提起行政訴訟，本院裁定如下︰
    主  文
原告之訴駁回。
訴訟費用由原告負擔。
    理  由
一、原告起訴後，被告代表人變更為陳天生，業經具狀聲明承受
    訴訟，合先敘明。
二、按「海關依本條例處分之緝私案件，應製作處分書送達受處
    分人。前項處分書之送達方法，準用刑事訴訟法有關送達之
    規定。」「受處分人不服前條處分者，得於收到處分書之日
    起三十日內，依規定格式，以書面向原處分海關申請復查。
    」為海關緝私條例第46條、第47條第1 項所明定。次按「送
    達，於應受送達人之住居所、事務所或營業所為之。」行政
    程序法第72條第1項前段亦有明文。復按「被告、自訴人、
    告訴人或附帶民事訴訟當事人，有左列情形之一者，得為公
    示送達：一、住所、居所、事務所及所在地不明者。二、掛
    號郵寄而不能達到者。三、因住居於法權所不及之地，不能
    以其他方法送達者。」「前項送達，自最後登載報紙或通知
    公告之日起，經三十日發生效力。」亦為刑事訴訟法第59條
    及第60條第2項所規定。
三、本件原告以銘翼貿易有限公司名義委由聯合報關股份有限公
    司於民國92年10月21日向被告申報進口中國大陸產製青斗石
    雕刻品及鞋子等乙批（報單號碼：第AW/92/5511/0119 號）
    計6 項，經被告查驗結果，緝獲花菇200 箱，重量1,500 公
    斤漏未申報，核非屬經濟部公告准許輸入之大陸物品，被告
    以原告涉及借用他人牌照，虛報貨名、數量，逃避管制、私
    運貨物進口之違法情事，乃依據海關緝私條例第36條第1項
    、第3 項規定，以93年第00000000號01處分書處原告貨價1
    倍之罰鍰新台幣363,495 元，併沒入其貨物。查前開處分書
    因原告之住所、居所及所在地不明，致無法送達，經被告依
    法於93年8 月24日張貼公告，並於93年8 月27日登載於中華
    日報為公示送達，有掛號退回郵件、被告93年5 月5 日關緝
    （093 ）寄字第00000000-01 號函與通知書、台北縣政府警
    察局新莊分局93年6 月13日新警刑字第0930016467號函及所
    附送達證書與通知書、公示送達公告、刊登報紙、台北縣新
    莊市戶政事務所94年6 月15日北縣莊戶字第0940006939號函
    及所附原告戶籍謄本等件影本在卷可稽，依法自最後登載報
    紙之日起經30日發生效力，已於93年9 月27日生效合法送達
    於原告。計其申請復查期限應93年9 月28日起算，至93年10
    月27日即已屆滿，原告遲至94年6 月21日始以掛號郵寄復查
    申請書，有原處分卷附復查申請書影本上加蓋之被告收文章
    可按。原告雖主張其確實居住於戶籍所在之台北縣新莊市○
    ○○街37號，從未遷出，並未收到被告93年第00000000號01
    之處分書，有原告戶籍謄本及里長出具之居住證明各一份足
    證云云。惟查前開處分書經被告向原告住所台北縣新莊市○
    ○○街37號郵寄送達，遭郵局以「招領單招領逾期」為由退
    回，而向戶政事務所查詢結果，原告仍設籍於原址，被告因
    認其無法律上理由拒絕受領，乃以93年5 月5 日關緝（093
    ）寄字第00000000-01 號函請台北縣政府警察局新莊分局代
    為協助送達，如不獲會晤原告時，則請將被告93年5 月5 日
    關緝（093 ）寄字第00000000-01 號通知書黏貼於原告門首
    依法為寄存送達。嗣經該分局以93年6 月13日新警刑字第
    09300164 67 號函檢還原告甲○○通知書暨送達回證各乙紙
    ，函覆原告未居住於台北縣新莊市○○○街37號，故無法代
    為送達，送達證書上並由送達警員記載：「本案經本分局派
    員送達均未有人回應，經查該戶已全戶遷出並未居住於現址
    」等語。衡以警察勤務中之勤區查察，係於警勤區內，由警
    勤區警員執行之，以戶口查察為主，並擔任社會治安調查等
    任務，此觀之警察勤務條例第11條第1 款規定甚明，原告戶
    籍所在之警局就其是否居住該址之情況應最明瞭，況原告如
    當時仍居原址，送達警員亦無明知原告戶籍未遷出，而謊稱
    其全戶遷出未居住該址之理。至於戶籍所在不等於實際居住
    處所，為現今社會常見現象，乃眾所周知者；而原告所提之
    里長證明書，並未明確說明其因何得知原告始終居住該址，
    其所載內容既與前述警局查復函載不符，自不足採。本件既
    經函請警局寄存送達未果，被告亦已無法再向他處為郵務送
    達，自屬對原告應受送達之處所不明，被告依法公示送達並
    無不合，原告上開主張不足採信。是復查決定以其復查申請
    已逾法定不變期間，不予受理，訴願決定予以維持，均無不
    合。原告復提起行政訴訟，顯非合法，應予駁回。
五、依行政訴訟法第107條第1項第10款、第104條、民事訴訟法
    第95條、第78條，裁定如主文。
中    華    民    國    95    年    12    月   18     日
                            第四庭審判長法  官   侯東昇
                                        法  官   林育如
                                        法  官   楊莉莉
上為正本係照原本作成。
如不服本裁定，應於送達後10日內向本院提出抗告狀（須按他造
人數附繕本）。
中    華    民    國    95    年    12    月   18     日
                                         書記官   林孟宗


司法院資訊處製作；財團法人民間司法改革基金會備份。
